最高法院刑事判決　　　　　　九十四年度台上字第四五七二號
　　上　訴　人　甲○○
　　　　　　　　　　　　號4樓.
　　選任辯護人　尤挹華律師
上列上訴人因違反毒品危害防制條例案件，不服台灣高等法院高
雄分院中華民國九十一年十月八日第二審判決（九十一年度上訴
字第一二六八號，起訴案號：台灣高雄地方法院檢察署九十年度
偵字第四八一八號），提起上訴，本院判決如下：
    主  文
原判決撤銷，發回台灣高等法院高雄分院。
    理  由
本件原判決認定上訴人甲○○意圖牟利，基於販賣第二級毒品安
非他命之概括犯意，於民國九十年二月間下旬某日下午七時許，
由何駿德以0000000000號行動電話聯絡上訴人，表示
購買第二級毒品安非他命，二人即約定在高雄市○○○路與正勤
路口之界揚便利商店前交易。上訴人乃事先將第二級毒品安非他
命一錢放置該超商附近所擺設之盆栽內，並於何駿德交付新台幣
（下同）四千元後，再告知何駿德至盆栽內取出。嗣於九十年三
月三日某時，何駿德因施用第二級毒品安非他命為警查獲，何駿
德供出毒品來源為上訴人，遂於同日下午八時許，在高雄市政府
警察局撥打上開行動電話聯絡上訴人，佯稱購買第二級毒品安非
他命一錢四千元，上訴人即基於販賣第二級毒品營利之意圖應允
，二人復約定在高雄市○○○路好市多大賣場附近交易。同日下
午八時五十分許，何駿德經警帶往約定地點，再撥打上開行動電
話聯絡上訴人，上訴人另約定至高雄市○○○路與正勤路口之界
揚便利超商前交易，上訴人仍將以二千元向「阿志」之不詳姓名
男子買入之第二級毒品安非他命（驗前毛重共三．八四公克，驗
後毛重共三．六公克）分裝成二大包（分別為驗前毛重一．八五
公克、驗後毛重一．七五公克及驗前毛重一．八二公克、驗後毛
重一．七五公克）及一小包（驗前毛重０．一七公克，驗後毛重
０．一公克），再將其中一包（驗前毛重一．八五公克，驗後毛
重一．七五公克）事先放在高雄市前鎮區○○○路九九九巷五號
前人行道之盆栽花盆內。同日下午九時許，上訴人依約至界揚便
利商店前，旋為警當場逮獲，並在上開盆栽內扣得其所置放之第
二級毒品安非他命一包，而販賣第二級毒品安非他命未遂。同日
下午九時三十分許，經警至高雄市前鎮區○○○路九九一巷四弄
四號四樓之三上訴人住處實施搜索，又查扣上訴人所有預供販賣
及施用之安非他命一小包（驗前毛重０．一七公克，驗後毛重０
．一公克）、一大包（驗前毛重一．八二公克，驗後毛重一．七
五公克）等情。因而撤銷第一審之科刑判決，改判論處上訴人連
續販賣第二級毒品（累犯）罪刑，固非無見。
惟查：(一)按販賣毒品罪，不以販入之後復行賣出為構成要件，祇
須以營利為目的將毒品販入或賣出，有一於此，其販賣毒品即屬
既遂。依原判決認定之事實，上訴人於接獲何駿德佯稱購買第二
級毒品安非他命一錢四千元，上訴人即基於販賣第二級毒品營利
之意圖應允，並約定交易地點。上訴人將以二千元向「阿志」之
不詳姓名男子買入之第二級毒品安非他命分裝成二大包及一小包
，再將其中一包事先放在高雄市前鎮區○○○路九九九巷五號前
人行道之盆栽花盆內，於九十年三月三日下午九時許，依約至便
利商店前，為警當場逮獲，並在上開盆栽內扣得第二級毒品安非
他命一包（驗前毛重一．八五公克，驗後毛重一．七五公克），
而販賣第二級毒品安非他命未遂。如果無訛，上訴人既基於販賣
第二級毒品安非他命之意圖而應允，則其向「阿志」之男子以二
千元購入安非他命，如係基於營利意圖而販入，上訴人所為自應
成立販賣既遂罪。至其欲販賣予何駿德而未及完成買賣行為即為
警查獲之行為，乃係基於原先販入毒品犯意之接續行為，不再論
以販賣第二級毒品未遂罪。又原判決亦認定警方至上訴人住處實
施搜索，另查扣上訴人所有「預供販賣」所用之一大包安非他命
等情，既屬預供販賣所用，是否於販入之初即具有營利之意圖？
事實尚非明確。原審未調查審認，遽行判決，自有調查未盡之違
誤。(二)按毒品危害防制條例第二條第二項所規定之第二級毒品之
品項例示如該條項附表二所載。而該附表二編號十二為安非他命
；編號八十九為甲基安非他命。可見安非他命與甲基安非他命分
屬不同種類之第二級毒品。依原判決認定之事實，上訴人係販賣
第二級毒品安非他命予何駿德。但本件扣案之結晶物送高雄醫學
大學附設中和紀念醫院鑑驗結果，扣案之結晶物為「甲基安非他
命」，有該醫院鑑驗報告三紙可按（見第一審卷第十六至十八頁
）。則原判決認定之事實與前揭證據資料不符，自有證據上理由
矛盾之違誤。上訴意旨雖未指摘及此，然為本院得依職權調查之
事項，應認原判決有撤銷發回之原因。又毒品危害防制條例已於
九十二年七月九日修正公布全文三十六條，並自公布後六個月施
行。上訴人犯罪在該條例修正施行前，原判決未及比較新舊法之
適用，案經發回自應注意及之。
據上論結，應依刑事訴訟法第三百九十七條、第四百零一條，判
決如主文。
中　　華　　民　　國　九十四　年　　八　　月　 十九 　日
                      最高法院刑事第十一庭
                          審判長法官  洪　清　江
                                法官  石　木　欽
                                法官  李　伯　道
                                法官  韓　金　秀
                                法官  林　勤　純
      本件正本證明與原本無異
                                      書  記  官
中　　華　　民　　國　九十四　年　　八　　月　 三十 　日
                                                      Ｔ
